【裁判字號】    99,交簡上,102
【裁判日期】    991112
【裁判案由】    公共危險等
【裁判全文】
臺灣臺南地方法院刑事判決           99年度交簡上字第102號
上  訴  人  臺灣臺南地方法院檢察署檢察官
被      告  丁○○
上列上訴人因被告公共危險等案件，不服本院民國99年5月19日
99年度交簡字第1032號第一審簡易判決（聲請簡易判決處刑案號
：99年度調偵字第131號），提起上訴，被告就被訴事實為有罪
之陳述，本院管轄之第二審合議庭以簡式審判程序判決如下：
    主  文
原判決撤銷。
丁○○犯不能安全駕駛動力交通工具罪，處罰金新臺幣柒萬元，
如易服勞役，以新臺幣壹仟元折算壹日；又犯過失傷害致人重傷
罪，處有期徒刑參月，如易科罰金，以新臺幣壹仟元折算壹日。
    事  實
一、丁○○於民國98年10月16日凌晨2時許，在臺南縣仁德鄉○○街「中天釣蝦場」飲用啤酒後，明知其已因飲酒而精神狀
    況不佳、反應較慢，導致無法安全駕駛，且未領有小型車駕
    駛執照，竟仍駕駛車號5009-NQ號自用小客車，沿臺南縣仁
    德鄉○○路由西往東行駛，於當日清晨5時40分許，途經該
    路115號前時，原應注意行車時速依速限標誌之規定，該處
    不得超過時速60公里，及車輛行駛時，駕駛人應注意車前狀
    況，並隨時採取必要之安全措施，而依當時天候晴、日間自
    然光線、道路乾燥、無缺陷、無障礙物，又無不能注意之情
    事，竟疏未注意，同時因酒力作用導致注意力不集中及駕駛
    操控能力減弱，貿然以每小時70、80公里之速度超速行駛，
    且疏未注意車前狀況，適對向有丙○○騎乘車號AJ7-711號
    重型機車自該路100號前起駛（北向南）斜穿道路欲左轉，
    閃煞不及，遭丁○○從後追撞，丙○○因此受有損傷後之蜘
    蛛網膜下出血、創傷性血胸併肋骨閉鎖性骨折等傷害，經送
    醫治療後，仍有四肢癱瘓、喪失言語功能之重傷情形。嗣警
    方據報到場處理，當場測試丁○○吐氣所含酒精濃度為每公
    升0.72毫克。
二、案經丙○○之夫甲○○訴由臺南縣警察局歸仁分局報請臺灣
    臺南地方法院檢察署檢察官偵查起訴。
    理  由
一、本件被告丁○○所犯係死刑、無期徒刑、最輕本刑為3年以
    上有期徒刑以外之罪，其於本院審理程序就被訴事實為有罪
    之陳述，經審判長告知簡式審判程序之旨，並聽取其與公訴
    人之意見後，經本院合議庭裁定進行簡式審判程序，合先敘
    明。
二、上開犯罪事實，業據被告於警詢、偵查及本院審理中均坦承
    不諱，核與目擊證人即告訴人甲○○於警詢、偵訊時所證之
    車禍發生經過相符，證人即到場處理警員王瀅雄於偵查中就
    被害人之行車方向一節，亦證述明確，並有道路交通事故現
    場圖、道路交通事故調查報告表（一）（二）、現場照片、
    呼氣酒精濃度測定紙、刑法第185條之3案件測試觀察紀錄表
    、財團法人奇美醫院醫院診斷證明書等各1份附卷可稽；又
    被害人丙○○經送醫治療後，仍有四肢癱瘓、喪失言語功能
    之重傷情形，則有該醫院函覆之病情摘要1份在卷為憑，足
    認被告之自白與事實相符，堪以採信。
三、按刑法第185條之3所謂「不能安全駕駛」，係抽象危險犯，
    並不以發生具體危險為必要。而當人飲酒後，若呼氣濃度每
    公升達0.5毫克時，則反應較慢，感覺減低，將影響駕駛；
    每公升達0.75毫克時，則思考與個性行為均會改變；每公升
    達1.0毫克時，則步態不穩，噁心嘔吐，精神混惑不清晰；
    每公升達1.5毫克時，則說話不清楚，感覺喪失，視力模糊
    ；每公升達2.0毫克時，則體溫與血糖均降低，肌肉控制差
    ，甚至會導致癲癇發作；每公升達3.5 毫克時，則已神智不
    清，反射減低，甚至呼吸抑制，業有行政院國軍退除役官兵
    輔導委員會台北榮民總醫院88年8月5日（88）北總內字第
    26868號函文可參。準此，本件被告於案發後所測呼氣酒精
    濃度已達每公升0.72毫克，佐以被告飲酒後駕車，未遵速限
    規定，超速行使，且疏未注意車前狀況，始發生本件車禍，
    參以前開說明，足見被告於駕車時，已因飲酒而影響其控制
    力、注意力，而達不能安全駕駛之程度至明。
四、按行車時速依速限標誌之規定；車輛行駛時，駕駛人應注意
    車前狀況，隨時採取必要之安全措施；汽車駕駛人飲用酒類
    後吐氣所含酒精濃度超過每公升0.25毫克以上者，不得駕車
    ，道路交通安全規則第93條第1項、第94條第3項、第114條
    第2款分別訂有明文。而當時天候晴、日間自然光線、道路
    乾燥、無缺陷、無障礙物，此有上開道路交通事故調查報告
    表在卷可稽，客觀上並無不能注意之情事，被告竟疏未遵守
    上開規定而肇生本件交通事故，被告駕駛行為，顯有過失，
    且經檢察官送請臺灣省南區車輛行車事故鑑定委員會鑑定結
    果，亦認被告無照且酒精測定值超過標準駕駛小客車，超速
    行駛，未注意車前狀況，為肇事主因；被害人丙○○駕駛普
    通重型機器腳踏車，斜穿道路未注意往來車輛，為肇事次因
    ，有該會鑑定意見書1份在卷可按。而被害人丙○○因本件
    車禍受有四肢癱瘓、喪失言語功能之重傷害，業如前述，則
    被告之過失駕駛行為與被害人所受傷害間，具有相當因果關
    係，至屬無疑。是本件事證明確，被告犯行，洵堪認定，應
    依法論科。
五、核被告所為，係犯刑法第185條之3不能安全駕駛動力交通工
    具罪、第284條第1項後段之過失傷害致人重傷罪。所犯上開
    二罪，犯意各別，行為有異，應予分論併罰。又被告未領有
    小型車駕駛執照，業據被告自承不諱，核與前揭道路交通事
    故調查報告表（二）之記載相符，並有「證號查詢汽車駕駛
    人」資料1份在卷可稽，則被告無駕駛執照又酒後駕車，並
    因而肇事致人受傷，其所犯過失致人重傷罪部分，依道路交
    通管理處罰條例第86條第1項規定，應加重其刑。原審以被
    告犯罪事證明確，予以論罪科刑，固非無見，惟被告業於本
    院審理中，與被害人家屬以新臺幣270萬元達成調解，約定
    分552期給付，至145年9月清償完畢，並提供不動產設定抵
    押權予被害人作為擔保，業據被害人女兒乙○○於本院陳述
    屬實，並有調解筆錄、抵押權設定契約書各1份可稽，原審
    未及審酌，容有未恰。檢察官循告訴人甲○○所請認原審量
    刑過輕，提起上訴，固無理由，然原審既有上開未盡之處，
    自應由本院撤銷改判。爰審酌被告無視政府法令之宣導，酒
    後駕車，肇生本件車禍事故，及其過失責任，被害人傷勢，
    犯後坦承犯行，與告訴人達成調解等一切情狀，分別量處如
    主文所示之刑，並各諭知易服勞役、易科罰金之折算標準，
    以資儆懲。又被害人家屬固具狀請求本院予以被告附加履行
    調解內容之緩刑宣告，惟被告不符緩刑要件，有其前案紀錄
    表可按，是本院無從為附條件緩刑之諭知，附此敘明。
據上論斷，依刑事訴訟法第455條之1第1項、第3項、第369條第1
項前段、第364條、第299條第1項前段、第273條之1第1項，道路
交通管理處罰條例第86條第1項，刑法第185條之3、第284條第1
項後段、第41條第1項前段、第42條第3項，刑法施行法第1條之1
，判決如主文。
本案經檢察官戊○○到庭執行職務。
中    華    民    國    99    年    11    月    12    日
                  刑事第九庭    審判長法  官
                                      法  官
                                      法  官
以上正本證明與原本無異。
本件不得上訴。
                                書記官  黃傳鈞
中    華    民    國    99    年    11    月    12    日
附錄論罪法條：
中華民國刑法第185條之3
服用毒品、麻醉藥品、酒類或其他相類之物，不能安全駕駛動力
交通工具而駕駛者，處1年以下有期徒刑、拘役或科或併科15 萬
元以下罰金。
中華民國刑法第284條第1項
因過失傷害人者，處6月以下有期徒刑、拘役或5百元以下罰金，
致重傷者，處1年以下有期徒刑、拘役或5百元以下罰金。

司法院資訊處製作；財團法人民間司法改革基金會備份。
